最高法院刑事判決　　　　　　　　　 111年度台上字第2746號
上　訴　人　徐詩寓



上列上訴人因違反毒品危害防制條例等罪案件，不服臺灣高等法
院高雄分院中華民國111 年3 月17日第二審判決（111 年度上訴
字第5 號，起訴案號：臺灣屏東地方檢察署109 年度偵字第8205
、8458號），提起上訴，本院判決如下：
    主  文
上訴駁回。
    理  由
一、按刑事訴訟法第377 條規定，上訴於第三審法院，非以判決
    違背法令為理由，不得為之。是提起第三審上訴，應以原判
    決違背法令為理由，係屬法定要件。如果上訴理由書狀並未
    依據卷內訴訟資料，具體指摘原判決不適用何種法則或如何
    適用不當，或所指摘原判決違法情事，顯與法律規定得為第
    三審上訴理由之違法情形不相適合時，均應認其上訴為違背
    法律上之程式，予以駁回。至原判決有無違法，與上訴是否
    以違法為理由，係屬二事。
二、本件原判決依第一審所認定上訴人徐詩寓有如第一審判決事
    實欄（下稱事實欄）一、二所載犯行，因而維持第一審就上
    訴人犯毒品危害防制條例第4條第6 項、第3項販賣第三級毒
    品未遂罪所處有期徒刑9月，以及犯藥事法第83條第1項轉讓
    偽藥罪所處有期徒刑2 月，駁回上訴人僅就第一審判決之刑
    部分所為之第二審上訴。已詳為敘述其認為第一審所為量刑
    並無違法、不當，予以維持之理由。核其所為論斷說明，俱
    有卷內訴訟資料可資覆按，從形式上觀察，原判決並無足以
    影響其判決結果之違法情形存在。
三、上訴人上訴意旨略以：
    上訴人於5 年內固因犯詐欺取財、公共危險罪（下稱前案）
    ，經判處罪刑確定並易科罰金執行完畢，然前案與本件之罪
    質不同。又其所販賣、轉讓第三級毒品之數量不多，難認有
    特別惡性。原判決逕依刑法第47條第1 項累犯之規定加重其
    刑，與司法院釋字第775 號解釋意旨不符。又同為販賣第三
    級毒品予喬裝為買家之警員的相類案件，各該法院所處之刑
    低於原判決量處之有期徒刑9 月。原判決之量刑過重，有濫
    用裁量權及違反平等原則之違誤云云。
四、惟按：
  ㈠司法院釋字第775 號解釋意旨係指明，如不問被告成立累犯
    之前案情節，是否有其特別惡性及對刑罰反應力薄弱等立法
    理由所指因素，即一律加重其刑，有違憲法罪刑相當性原則
    。惟非前後所犯罪質不同即不適用累犯規定，亦未排除法官
    於認定被告符合累犯之規定後，仍得就個案行使裁量權，檢
    視是否加重其刑。
    原判決已說明：上訴人所犯前案與本件販賣第三級毒品未遂
    及轉讓偽藥之罪質雖相異，然參酌上訴人於前案易科罰金執
    行完畢後1 年餘，隨即再犯情節更重之販賣第三級毒品未遂
    及轉讓偽藥罪，可見上訴人並未因易刑處分而收矯治之效，
    其具有特別惡性且對刑罰反應力薄弱，就上訴人所犯論以累
    犯並加重其刑，不致違反比例原則，亦無過苛情事等旨，依
    上開說明，尚無不合。此部分上訴意旨泛指：原判決依累犯
    規定加重其刑違法云云，自非適法之第三審上訴理由。
  ㈡刑之量定，屬事實審法院得依職權裁量之事項，苟已以行為
    人之責任為基礎，審酌刑法第57條所列各款事項，並未逾越
    法定範圍或未濫用其職權，即不容任意指為違法。
    原判決說明：第一審就上訴人所犯轉讓偽藥、販賣第三級毒
    品罪，分別為7年以下（2月以上）有期徒刑、7 年以上有期
    徒刑（得併科罰金）之罪，經依刑法第47條第1 項累犯之規
    定加重其刑，再適用毒品危害防制條例相關規定，（遞予）
    減輕其刑。並審酌流傳毒品危害甚烈，對販賣毒品行為處以
    重罰，藉以維護國民身心健康、社會秩序及公共利益，並參
    酌上訴人販賣、轉讓之毒品種類、數量、金額、次數及其自
    陳之生活狀況等一切情狀，就販賣第三級毒品未遂、轉讓偽
    藥罪，分別量處有期徒刑9月、2月，已屬從輕量刑。上訴人
    上訴意旨請求改判較輕之刑，為無理由等旨。原判決所為量
    刑，客觀上既未逾越法定刑度之範圍，又未有濫用裁量權的
    情形，且無違背公平正義、罪責相當等原則，自不得任意指
    為違法。又個案之具體犯罪情節不同，本不得單純以其他案
    件之量刑結果，據為指摘原判決量刑違法。此部分上訴意旨
    泛指：原判決量刑違法云云，並非合法之上訴第三審理由。
五、本件上訴意旨，係就原審量刑裁量職權之適法行使，以及原
    判決已明確說明論斷之事項，漫事爭論，依首揭說明，與法
    律規定得為第三審上訴理由之違法情形不相適合。應認本件
    上訴均為違背法律上之程式，予以駁回。
據上論結，應依刑事訴訟法第395條前段，判決如主文。
中    華    民    國    111   年    6   月    2       日
                  刑事第五庭審判長法  官  李  錦  樑
                                  法  官  周  政  達
                                  法  官  吳  淑  惠
                                  法  官  錢  建  榮
                                  法  官  林  孟  宜
本件正本證明與原本無異
                                  書記官
中    華    民    國   111    年    6     月    7     日